臺灣高雄地方法院刑事判決　　　　　　　96年度訴字第4260號
公　訴　人　臺灣高雄地方法院檢察署檢察官
被　　　告　甲○○
上列被告因違反毒品危害防制條例案件，經檢察官提起公訴（96
年度毒偵字第7186號），被告就被訴事實為有罪之陳述，經本院
合議庭裁定由受命法官獨任進行簡式審判程序，本院判決如下：
    主  文
甲○○施用第一級毒品，累犯，處有期徒刑拾月，扣案夾鏈袋壹
包（柒拾個）沒收；又施用第二級毒品，累犯，處有期徒刑陸月
。應執行有期徒刑壹年貳月，扣案夾鏈袋壹包（柒拾個）沒收。
    事實及理由
一、犯罪事實：甲○○前因施用毒品案件，經送觀察、勒戒後，
    認有繼續施用毒品之傾向，復經本院以87年度訴字第824 號
    裁定送強制戒治，後經停止戒治及撤銷停止戒治，於民國89
    年3 月23日強制戒治執行完畢，翌日釋放（續徒刑執行）。
    其於上開強制戒治執行完畢釋放後5 年內，又於93年間因施
    用毒品案件，經本院以94年度訴字第201 號分別判處有期徒
    刑8 月、4 月，合併應執行有期徒刑11月確定，甫於95年10
    月17日縮刑期滿執行完畢。詎其仍不知悔改及戒除毒癮，復
    基於施用第一級毒品海洛因之犯意，於96年7 月14日晚上某
    時許，在其位於高雄縣美濃鎮○○路15巷29號住處，以將海
    洛因加水稀釋後用針筒注射之方式，施用第一級毒品海洛因
    1 次；另基於施用第二級毒品甲基安非他命之犯意，於96年
    7 月14日晚上8 時許，同在上址，以將甲基安非他命放入吸
    食器內點火吸取煙霧之方式，施用第二級毒品甲基安非他命
    1 次。嗣於96年7 月15日10時35分許，在高雄縣美濃鎮○○
    路139 巷28號為警查獲，並扣得甲○○所有預備供施用第一
    級毒品海洛因所用之夾鏈袋1 包（70個），並採其尿液送驗
    後，呈嗎啡及甲基安非他命陽性反應，而查悉上情。案經高
    雄縣政府警察局旗山分局報請臺灣高雄地方法院檢察署檢察
    官偵查起訴。
二、認定事實所憑之證據：
  (一)被告甲○○於本院審理時之自白（見本院卷第33、41頁）。
  (二)真實姓名對照表、台灣檢驗科技股份有限公司96年7 月30日
    濫用藥物尿液檢驗報告各1 份（見警卷第4、5頁）。
  (三)扣押物品清單1 份、照片2 幀（見偵一卷第7 頁、警卷第7
    頁）。
  (四)刑案資料查註紀錄表、全國施用毒品案件紀錄表、臺灣高雄
    地方法院院內索引卡紀錄表報表、臺灣高等法院被告前案紀
    錄表各1 份。
三、查毒品危害防制條例於92年7 月9 日修正公布，自93年1 月
    9 日施行，其中第20條、第23條將施用毒品之刑事處遇程序
    ，區分為「初犯」及「5 年內再犯」、「5 年後再犯」。依
    其立法理由之說明：「初犯」，經觀察、勒戒或強制戒治後
    ，應為不起訴處分或不付審理之裁定；經觀察、勒戒或強制
    戒治執行完畢釋放後，「5 年內再犯者」，因其再犯率甚高
    ，原實施之觀察、勒戒及強制戒治既已無法收其實效，爰依
    法追訴或裁定交付審理。至於經觀察、勒戒或強制戒治執行
    完畢釋放後，「5 年後再犯」者，前所實施之觀察、勒戒或
    強制戒治已足以遮斷其施用毒品之毒癮，為期自新及協助其
    斷絕毒癮，仍適用「初犯」規定，先經觀察、勒戒或強制戒
    治之程序。從而依修正後之規定，僅限於「初犯」及「5 年
    後再犯」2 種情形，始應先經觀察、勒戒或強制戒治程序。
    倘被告於5 年內已再犯，經依法追訴、處罰，縱其第3 次（
    或第3 次以上）再度施用毒品之時間，在初犯觀察、勒戒或
    強制戒治執行完畢釋放5 年以後，已不合於「5 年後再犯」
    之規定，且因已於「5 年內再犯」，顯見其再犯率甚高，原
    實施觀察、勒戒或強制戒治，已無法收其實效，即應依該條
    例第10條處罰（最高法院95年5 月9 日第7 次刑事庭會議決
    定參照）。經查，被告前因施用毒品案件，經送觀察、勒戒
    後，認有繼續施用毒品之傾向，復經本院以87年度訴字第82
    4 號裁定送強制戒治，後經停止戒治及撤銷停止戒治，於89
    年3 月23日強制戒治執行完畢，翌日釋放（續徒刑之執行）
    。其於上開強制戒治執行完畢釋放後5 年內，又於93年間因
    施用毒品案件，經本院以94年度訴字第201 號分別判處有期
    徒刑8 月、4 月，合併應執行有期徒刑11月確定等情，有臺
    灣高雄地方法院院內索引卡紀錄表報表、臺灣高等法院被告
    前案紀錄表各1 份在卷可憑。是被告於強制戒治執行完畢釋
    放後5 年內既曾再犯施用毒品犯行，且經法院判處罪刑確定
    ，則被告於96年7 月14日再犯本件施用第一、二級毒品犯行
    ，即非屬毒品危害防制條例第20條第3 項所定「5 年後再犯
    」之情形，自應依法追訴、處罰，合先敘明。
四、按海洛因係毒品危害防制條例第2 條第2 項第1 款所規定之
    第一級毒品，甲基安非他命係同條項第2 款所規定之第二級
    毒品，均不得非法持有、施用。核被告所為，係犯毒品危害
    防制條例第10條第1 項之施用第一級毒品罪及同條第2 項之
    施用第二級毒品罪。其持有第一、二級毒品後進而施用，其
    持有之低度行為，應為施用之高度行為所吸收，不另論罪。
    被告所犯上述施用第一級及第二級毒品二罪，犯意各別，行
    為互殊，應予分論併罰。查被告前於93年間因施用毒品案件
    ，經本院以94年度訴字第201 號分別判處有期徒刑8 月、4
    月，合併應執行有期徒刑11月確定，甫於95年10月17日縮刑
    期滿執行完畢，有臺灣高等法院被告前案紀錄表1 份在卷可
    按，其受徒刑之執行完畢，5 年以內故意再犯有期徒刑以上
    之罪，為累犯，依法加重其刑。爰審酌被告前有違反肅清煙
    毒條例、違反麻醉藥品管理條例、竊盜、違反毒品危害防制
    條例等前科，有臺灣高等法院被告前案紀錄表1 份附卷可稽
    ，素行不佳，又因施用毒品案件，曾經強制戒治，仍未戒絕
    毒品，再犯本件施用毒品犯行，顯見其無悔改之意，意志不
    堅，有失政府制定毒品危害防制條例之立法美意，本不宜寬
    貸。惟念其施用毒品乃自戕一己之身體健康，所為尚未害及
    他人，犯後於本院審理時坦承犯行，態度尚佳及其犯罪之動
    機、目的、手段、智識程度高中肄業、生活狀況等一切情狀
    ，分別量處如主文所示之刑，並定其應執行刑。扣案夾鏈袋
    1 包（70個），為被告所有預備供施用第一級毒品海洛因所
    用之物（參本院卷第33頁），爰依刑法第38條第1 項第2 款
    規定，予以宣告沒收。
據上論斷，應依刑事訴訟法第273 條之1 第1 項、第284 條之1
、第299 條第1 項前段、第310 條之2 、第454 條第1 項，毒品
危害防制條例第10條第1 項、第2 項，刑法第11條前段、第47條
第1 項、第38條第1 項第2 款、第51條第5 款，判決如主文。
本案經檢察官乙○○到庭執行職務。
中　　華　　民　　國　　96　　年　　11　　月　　22　　日
                  鳳山刑事第一庭  法　官  林永村
以上正本係照原本作成。
如不服本判決應於收受本判決後10日內向本院提出上訴書狀，並
應敘述具體理由，如未敘述上訴理由者，應於上訴期間屆滿後20
日內補提理由書狀於本院（均須按他造當事人之人數附繕本）「
切勿逕送上級法院」。
中　　華　　民　　國　　96　　年　　11　　月　　22　　日
                                  書記官　李祥銘
附錄本判決論罪科刑法條：
毒品危害防制條例第10條：
施用第一級毒品者，處6月以上5年以下有期徒刑。
施用第二級毒品者，處3年以下有期徒刑。
